臺灣高等法院臺中分院刑事裁定
110年度聲再字第175號
再審聲請人
即受判決人  廖文仟


上列聲請人因詐欺案件，對於本院109年度上易字第854號中華民
國110年1月20日確定判決（第一審案號：臺灣苗栗地方法院108
年度易字第798號；起訴案號：臺灣苗栗地方檢察署108年度偵字
第5460號）聲請再審，本院裁定如下：
    主  文
再審之聲請駁回。
    理  由
一、再審聲請人即受判決人廖文仟（下稱聲請人）聲請意旨略以
    （以下參本院卷附「刑事聲請再審狀」、「刑事再審補充證
    據狀」、「民國110年7月27日訊問筆錄」）：
  ㈠第一審法院認為影片中「你在放款的」這句話是證人黃敏富
    對聲請人說，因而認定聲請人就是在放款給告訴人翁珮芬。
    事實上，「你在放款的」這句話是聲請人對證人黃敏富開玩
    笑所說的。在二審開庭時也有傳喚黃敏富到庭作證。黃敏富
    、聲請人、告訴人也都有當庭跟法官明確解釋「你在放款的
    」這句話是聲請人對黃敏富開玩笑所說的。第一審法院誤認
    為這句話是黃敏富對聲請人說的，因而認定聲請人有罪。二
    審法院雖有囑託法務部送調查局作聲紋鑑定，然而僅短短的
    五秒鐘「你在放款的」這句話，鑑定結果為無法比對，因此
    二審法院仍維持一審的有罪判決。為此，請求法院再送調查
    局作全過程影片聲紋鑑定。 
  ㈡辯護人為聲請人辯護時稱「如認有罪，請從輕量刑，給予被
    告緩刑或易科罰金云云」，這句話是委任律師自己的意思，
    並非聲請人的意思。法官可能因為這句話而形成認定聲請人
    有罪之心證。
　㈢二審法官認為聲請人未與被害人達成和解，無從從輕。事實
    上，聲請人才是真正的被害人。出錢的人卻被反告詐欺取財
    ，如何與告訴人達成和解呢？聲請人怎會甘願呢？即使聲請
    人再怎麼不甘願也是有意願與告訴人達成和解，然而卻因告
    訴人獅子大開口而沒有達成和解，並非如法院所認定聲請人
    不知悔改。
  ㈣本件未考量證人涂博翔於原審與二審中證稱告訴人翁珮芬向
    證人涂博翔稱其是將車子賣給聲請人等語，以及未考量證人
    黃敏富證稱雙方為買賣關係、10萬元現金有交給告訴人翁珮
    芬等對聲請人有利之供述等情，顯然有誤認事實，亦有判決
    理由不完備之違誤。
　㈤購買「權力車」使用權並不需要去試算與負擔車主欠款之金
    額 ，此為社會常情，然原確定判決漏未審酌此點，認事用
    法違反經驗法則。　
　㈥聲請人與告訴人翁珮芬之間確實為買賣關係，若雙方如告訴
    人所稱為放款關係，告訴人為何在原審及二審審理中卻無法
    證稱利息為何？怎麼還款？衡以常情借貸關係中利息與還款
    期間當屬重要且必要，且需再三考慮之點，告訴人豈能推諉
    不復記憶，告訴人顯然有避重就輕之情。然原確定判決並未
    查明，顯然有用法違誤，判決違背經驗法則。
　㈦父母已有年紀，家裡也不富有，只是平凡的農村人，農產品
    自產自銷的老實客家生意人，聲請人目前爲家中的經濟支柱
    ，罹患頑固性高血壓，環境適應障礙等，如果因為原確定判
    決錯認事實而入監服刑，恐使得家中經濟低落，入監恐有生
    命危險。
　㈧109年2月2日的公開審理庭，也是最重要的一次開庭審理，告
    訴人翁珮芬在庭上都在說謊，做偽證的證詞。法官亦可調閱
    當日之開庭錄音檔查閱，告訴人所述皆為虛偽不實。
　㈨原確定判決主文與理由相互矛盾，主文以詐欺罪論處，論罪
    欄卻為「一行為涉犯兩個竊盜罪」，此可作為再審事由。又
    證人凃博翔否認其為詐欺之被害人，聲請人是否涉有詐欺罪
    行，非無疑義。原確定判決以「一行為涉犯兩個詐欺罪」，
    論處聲請人重刑，認事用法顯有錯誤。
　㈩原確定判決未考量聲請人為身心障礙人士，於訴訟上皆無得
    到相對應的幫助及未給予適當減輕其刑，反科以重刑，論罪
    科刑違反罪責相當原則。綜上所述，原審判決漏未審酌上開
    諸證據之情事，爰依刑事訴訟法第420條第1項第6款、第2款
    、第421條規定聲請再審，懇請准予再開審判程序等語。
二、按法院認為無再審理由者，應以裁定駁回之。經前項裁定後
    ，不得更以同一原因聲請再審；法院認為聲請再審之程序違
    背規定者，應以裁定駁回之，刑事訴訟法第434條、第433條
    分別定有明文。而所謂「同一原因」，係指據以聲請再審之
    同一原因事實而言。至於是否為同一原因事實，則應就再次
    聲請再審之事由及其提出之證據方法，與之前已為實體上裁
    定駁回之聲請互作比較，倘聲請再審之原因事實及所提出之
    證據方法彼此相同者，即屬同一原因事實，固不得更以同一
    原因聲請再審（最高法院103年度台抗字第405號裁定要旨參
    照）。又是否為同一事實之原因而言，應就重行聲請再審之
    事由暨所提證據方法，與前經實體裁定駁回之聲請是否一致
    加以判斷，實質相同之事由暨證據方法，不因攀援不同之再
    審理由，即謂並非同一原因（最高法院106年度台抗字第7號
    裁定參照）。 　　
三、按再審制度係為發現確實之事實真相，以實現公平正義，而
    於案件判決確定後，另設之特別救濟管道，重在糾正原確定
    判決事實認定之錯誤，惟確定判決因生既判力進而有執行力
    。是有罪判決確定後，為受判決人利益聲請再審，必其聲請
    理由合於刑事訴訟法第420條第1項各款所定情形之一，或第
    421條有足生影響於判決之重要證據漏未審酌者，始准許之
    。次按不得上訴於第三審法院之案件，除前條規定外，其經
    第二審確定之有罪判決，如就足生影響於判決之重要證據漏
    未審酌者，亦得為受判決人之利益，聲請再審，刑事訴訟法
    第421條定有明文。所稱重要證據漏未審酌，係指重要證據
    「業已提出」，或已發現而未予調查，或雖「調查」但未就
    調查之結果予以判斷並定取捨而言；其已提出之證據而被捨
    棄不採用，若未於理由內敘明其捨棄之理由者，亦應認為漏
    未審酌。又依同法第420條第3項規定，前項新事實或新證據
    ，指判決確定前已存在或成立而未及調查斟酌，及判決確定
    後始存在或成立之事實、證據。至同法第421條「重要證據
    」之法文與上述「新事實或新證據」之規範文字固有不同，
    但並非不能為相同之解釋。從而，有罪之判決確定後，為受
    判決人之利益聲請再審，必具備判決確定前已存在或成立而
    未及調查斟酌，及判決確定後始存在或成立之事實、證據，
    且無論新、舊、單獨或結合其他卷存證據觀察，綜合判斷之
    評價結果，客觀上認足以動搖第二審確定判決所認定之事實
    ，始准許再審。又聲請再審之理由，如僅對原確定判決認定
    事實之爭辯，或對原確定判決採證認事職權之行使，任意指
    摘，或對法院依職權取捨證據持相異評價等情，原審法院即
    使審酌上開證據，亦無法動搖原確定判決，自非符合此條款
    所定提起再審之要件（最高法院106年度台抗字第554號裁定
    要旨參照）。
四、經查：
(一)前揭聲請意旨㈠，聲請人主張「你在放款的」這句話是聲請
    人對證人黃敏富開玩笑所說的，並聲請調取原始檔送調查局
    聲紋鑑定；聲請意旨㈣，聲請人主張原確定判決未審酌證人
    凃博翔所為關於告訴人翁珮芬向其告稱係將車子賣給聲請人
    ，以及未考量證人黃敏富對聲請人有利之證述內容云云；聲
    請意旨㈥，聲請人主張倘其與告訴人翁珮芬間為放款關係，
    何以告訴人於原審審理中無法證稱借貸之利息為何等再審事
    由，聲請人前曾以同一事由向本院聲請再審，經本院於110
    年4月19日以110年度聲再字第88號裁定以「無理由」裁定駁
    回確定在案，有聲請人之臺灣高等法院被告前案紀錄表1份
    在卷可稽，且經核閱本院107年度聲再字第56號全卷無誤。
    是聲請人再以同一原因事實向本院聲請再審，參照前揭說明
    ，此部分違反刑事訴訟法第434條第2項之規定，此部分再審
    之聲請自非合法。聲請人以前開聲請意旨㈠部分為由聲請再
    審既非合法，則其聲請再送調查局作全過程影片聲紋鑑定即
    無必要，附此敘明。
(二)聲請意旨㈤主張購買權力車並不需要試算與負擔車主欠款之
    金額云云，原確定判決漏未審酌此點，認事用法違反經驗法
    則云云。惟查原確定判決係依聲請人之供述、證人即告訴人
    翁珮芬、證人即被害人凃博翔、證人吳權洲之證述，及卷附
    當舖當票、汽車買賣合約書、汽車讓渡合約書、汽車讓渡使
    用證明（委託）書、OK便利商店監視器畫面翻拍照片、聲請
    人與凃博翔line對話紀錄影本、正順當鋪陳報狀、告訴人翁
    珮芬提供與聲請人之line對話紀錄截圖等卷證為憑，認定聲
    請人有詐欺告訴人之犯罪事實，且對於再審聲請人所辯各節
    何以不足採取，亦已依憑卷內證據資料於理由內詳為指駁說
    明，業經本院調閱全卷核閱無訛。核其所為論斷說明，與卷
    內訴訟資料悉無不合，是原確定判決本其自由心證對證據予
    以取捨及判斷，並無違背一般經驗法則或論理法則之情。聲
    請人持上開情詞置辯，僅泛稱購買權力車並不需要試算與負
    擔車主欠款之金額，原確定判決漏未審酌此點，認事用法違
    反經驗法則等語，此部分僅屬聲請人片面陳述之詞，顯見置
    原確定判決明確論斷之事項於不顧，徒憑自己之說詞，重為
    事實之爭執，所陳係對原確定判決認定不利於己之事實，片
    面為個人意見之取捨，及單憑己意所為之相反評價或質疑，
    以圖證明其於原審法院所為有利之主張為真實，並非提出具
    體確實之新證據以供審酌，自與上開聲請再審規定之要件不
    符。
(三)聲請意旨㈢主張聲請人有意願與告訴人達成和解，然而告訴
    人卻獅子大開口，因此沒有達成和解，並非不知悔改云云，
    惟聲請人是否與告訴人達成和解、已否知錯悔改等情，均屬
    量刑審酌事項，與犯罪成立與否無涉。從而聲請人此部分所
    指，並不能動搖原確定判決認定聲請人成立詐欺取財罪，使
    聲請人輕於原確定判決所認定罪名之判決，自不能據為刑事
    訴訟法第420條第1項第6款規定之再審事由。
(四)聲請意旨㈧主張原確定判決所憑之證言均為虛偽造假與事實
    不符等語，而認有刑事訴訟法第420條第1項第2款規定「原
    判決所憑之證言、鑑定或通譯已證明其為虛偽者」之事由，
    然該款情形之證明，以經判決確定或其刑事訴訟不能開始或
    續行非因證據不足者為限，始得聲請再審，刑事訴訟法第42
    0條第2項定有明文。聲請人並未提出有另案確定判決認定原
    確定判決所憑證人之證言為偽證之相關事證，自與刑事訴訟
    法第420條第1項第2款、第2項之規定不合。
(五)聲請意旨㈡主張原確定判決係因辯護人稱如有罪請從輕量刑
    ，致使法院形成認定聲請人有罪之心證，以及聲請意旨㈦所
    述聲請人之家庭狀況等情，均非刑事訴訟法第420條第1項第
    6款所規定之「新事實」或「新證據」，或第421條規定之「
    重要證據」漏未審酌，而無准予再審之餘地。
(六)聲請意旨㈨主張原確定判決主文與理由相互矛盾，主文以詐
    欺罪論處，論罪欄卻為「一行為涉犯兩個竊盜罪」，惟綜觀
    全文，明顯可知僅為誤寫之情形而已，於原確定判決之本旨
    不生影響，顯無從據為聲請再審之理由。又關於如何認定聲
    請人有先後詐欺告訴人翁珮芬及被害人凃博翔之犯罪行為，
    原確定判決於判決理由欄貳、三、業已詳予說明（見原確定
    判決書第10至11頁）。聲請人顯就原確定判決已論述綦詳事
    項，徒憑己意再為爭執，與刑事訴訟法所定之再審事由並不
    相合，亦不得據以聲請再審。
(七)聲請意旨㈩主張原確定判決未考量聲請人為身心障礙人士，
    未給予適當減輕其刑，反科以重刑，違反罪責相當原則云云
    。惟按刑之量定乃法官之權責，法院應依職權為之，法官於
    科刑時既已注意刑法第57條規定之事項審酌一切情狀，而為
    法定刑範圍內衡量刑度，自屬適法，聲請人徒以上開主張，
    對原法院科刑裁量權之適法行使任意指摘，自無足採。況聲
    請人此部分所爭執，僅涉及量刑斟酌及刑之減輕事由，不生
    「與原判決所認罪名比較，其法定刑較輕之相異罪名」之結
    果，依前揭說明，自非屬再審程序之救濟範圍。
五、綜上所述，聲請人所執前揭聲請再審理由，或係聲請再審之
    程序違背規定，或無再審理由，核屬一部不合法，一部為無
    理由，均應予駁回。
據上論斷，應依刑事訴訟法第433條、第434條第1項，裁定如主
文。 
中　　華　　民　　國　　110 　年　　7 　　月　　29　　日
            刑事第五庭    審判長法　官  鄭  永  玉
　　　　　　　　　　　　        法　官  卓  進  仕
　　　　　　　　　　　　　      法　官  許  文  碩  
以上正本證明與原本無異。
不得抗告。
                                書記官  林  育  萱
　　　　　　　　　　　　　　　　
中　　華　　民　　國　　110 　年　　7 　　月　　29　　日